臺灣臺北地方法院民事判決　　　　　　 95年度重訴字第938號
　　原　　　告　國防部軍備局
　　法定代理人　甲○○
　　訴訟代理人　李志澄律師
　　複　代理人　林美伶律師
　　被　　　告　乙○○
　　　　　　　　丁○○
　　上　列二人
　　訴訟代理人　莊秀銘律師
　　　　　　　　甘義平律師
　　　　　　　　姚本仁律師
　　被　　　告　丙○○　　住臺.
　　　　　　　　　　　　　居臺.
　　　　　　　　戊○○　　住臺.
　　　　　　　　　　　　　居臺.
　　　　　　　　己○○　　住臺.
　　　　　　　　　　　　　居臺.
　　　　　　　　壬○○　　住臺.
　　　　　　　　　　　　　居臺.
　　　　　　　　庚○○　　住臺.
　　　　　　　　　　　　　居臺.
　　　　　　　　辛○○　　住臺.
　　　　　　　　　　　　　居臺.
上列當事人間請求返還房地等事件，本院於中華民國96年7月24
日言詞辯論終結，判決如下：
    主      文
被告乙○○、丁○○應自坐落於臺北市○○區○○段三小段第八
六七地號土地上之門牌臺北市大安區○○○路○段二九七號如附
圖所示Ａ＋Ｂ、Ｂ、Ｃ、Ｄ、Ｄ＋Ｎ、Ｅ、Ｆ、Ｇ、Ｈ、Ｉ、Ｊ
、Ｋ、Ｌ部分之建物遷出，並將上開建物暨坐落之土地面積七五
三點七二平方公尺，連同附圖所示Ｏ部分面積一二一二平方公尺
之空地交還原告。
被告丁○○應將坐落於臺北市○○區○○段三小段第八六七地號
土地上如附圖所示Ｍ部分面積一點七七平方公尺之圓型水塔拆除
，將該部分之土地交還原告。
被告乙○○、丁○○應給付原告新臺幣伍仟零柒拾陸萬零佰伍
拾柒元，及自民國九十五年年七月二十一日起至遷讓交還前二項
土地及建物之日止，按月給付原告新臺幣捌拾伍萬仟伍佰玖拾
陸元。
原告其餘之訴駁回。
訴訟費用（減縮部分除外）由被告乙○○、丁○○負擔。
本判決第一、二、三項於原告以新臺幣壹億捌仟捌佰零肆萬元供
擔保後，得假執行。但被告乙○○、丁○○如以新臺幣伍億陸仟
肆佰壹拾壹萬肆仟柒佰玖拾捌元為原告預供擔保，得免為假執行
。
原告其餘假執行之聲請駁回。
    事實及理由
壹、程序方面：
一、本件原告原以黃文如、何文琪、乙○○、丁○○為被告，嗣
    撤回被告黃文如、何文琪部分之訴，另追加丙○○、戊○○
    、己○○、壬○○、庚○○、辛○○（下稱丙○○等6 人）
    為被告，被告乙○○、丁○○雖不同意原告所為追加之訴（
    見第168 頁）。然原告追加之訴請求之基礎事實與原訴相同
    ，依民事訴訟法第255條第1項第2款之規定，應予准許。
二、丙○○等6人均未於言詞辯論期日到場，核無民事訴訟法第3
    86條各款所列情形，爰依原告之聲請，由其一造辯論而為判
    決。
三、次按國有財產撥給各地國家機關使用者，名義上雖仍為國有
    ，實際上即為使用機關行使所有人之權利，故對於是類財產
    ，實務上向准由管領機關起訴，代國家主張所有權人之權利
    ，最高法院51年度台上字第2680號判例意旨可資參照。是受
    撥用財產之管理機關，對無權占有國有土地之人，得代表國
    家起訴，行使所有物返還請求權。本件坐落臺北市○○區○○段3小段第867地號土地（下稱系爭土地），及坐落其上門
    牌臺北市大安區○○○路○段297號房屋（下稱系爭房屋），
    係中華民國所有，原告為管理機關，是原告依所有物返還請
    求權提起本訴，其當事人適格。
四、末按原告原起訴請求被告遷讓交還之系爭土地之全部面積為
    2,239 平方公尺，及給付據此面積計算之不當得利價額（見
    第5、6頁），嗣於民國96年4 月18日更為請求被告自如臺北
    市大安地政事務所96年3月22日北市大地二字第09630338700
    號函所附土地複丈成果圖（下稱附圖）所示Ａ＋Ｂ、Ｂ、Ｃ
    、Ｄ、Ｄ＋Ｎ、Ｅ、Ｆ、Ｇ、Ｈ、Ｉ、Ｊ、Ｋ、Ｌ部分之建
    物遷出，並返還坐落之基地及如附圖所示Ｏ部分即圍牆內之
    土地（合計面積為1,967.49平方公尺之系爭土地），及連帶
    給付依上開面積計算之不當得利價額（見第228 、229、266
    、267頁），核屬減縮、擴張應受判決事項之聲明，亦應准
    許，均先予敘明。
貳、實體方面：
一、原告主張：乙○○、丁○○、丙○○等 6人無權占有原告管
    理之如附圖所示Ａ＋Ｂ、Ｂ、Ｃ、Ｄ、Ｄ＋Ｎ、Ｅ、Ｆ、Ｇ
    、Ｈ、Ｉ、Ｊ、Ｋ、Ｌ國有系爭房屋及其坐落土地，並占有
    使用如附圖所示Ｏ部分圍牆內之土地，另丁○○並建造如附
    圖所示Ｍ部分之圓型水塔以供使用，而丙○○與丁○○未為
    結婚登記，戊○○、己○○、壬○○、庚○○為渠二人之子
    女，辛○○則為蘇春華之女兒，均已成年，為獨立之占有人
    。被告無權占用上開房屋及土地，占用土地面積為1,967.49
    平方公尺，受有相當於租金之利益，依土地法第97條規定，
    茲以土地申報價額年息百分之五計算，原告得請求起訴前 5
    年之不當得利數額50,760,357元（90年7月21日至93年7月20
    日共3年，102,581×1,967.49×5%×3＝30,274,064；93年7
    月21日起至95年7月20日止共2年，104,124×1,96 7. 49×5
    %×2＝20,486,293，合計50,760,357），另自95年7月21 日
    以後，原告每月得請求不當得利數額為853,596元（104,124
    ×1,967.49×5%÷12＝853,596）。爰依民法第767條物上請
    求權及不當得利之法律關係提起本訴，求為命被告遷讓交還
    土地及建物，並返還不當得利，丁○○另拆除圓型水塔，返
    還坐落土地等語，並聲明：(一)如主文第一項所示。(二)如主文
    第二項所示。(三)被告應連帶給付原告50,760,357元，及自起
    訴狀繕本送達翌日起至清償日止按年息百分之五計算之利息
    ，暨自95年7 月21日起至遷讓返還前二項土地及建物之日止
    ，按月連帶給付原告853,596 元。(四)願供擔保請准宣告假執
    行。
二、被告乙○○、丁○○答辯：乙○○於88年9 月13日與黃文如
    簽訂土地地上權及建物買賣契約書，買受當時登記黃文如名
    義之系爭房屋及房屋對系爭土地可因時效取得之地上權，乙○○已支付第1期款6,000萬元與黃文如，嗣於89年底、90年
    初將系爭房屋囑託友人即丁○○代為管理使用迄今，丁○○
    僅為乙○○之占有輔助人。而黃文如自幼居住於系爭房屋，
    其父黃杰告知系爭房屋係由其出資興建，且黃杰除於77年 5
    月30日行文國防部，告知將系爭房屋過戶在黃文如名下外，
    另於78年9 月29日至鈞院辦理公證，將系爭房屋所有權贈與
    黃文如，黃文如更於80年12月間完成系爭房屋之保存登記。
    雖該保存登記嗣經法院判決塗銷確定在案，然黃文如至遲從
    77年 5月30日起即以所有之意思，和平繼續公然占有系爭未
    經登記之房屋，占有之始為善意亦無過失，迄今早逾10年，
    黃文如得依民法時效取得之規定，向地政機關請求登記為系
    爭房屋之所有權人及地上權登記。詎黃文如所有權登記遭塗
    銷後，竟怠於處理，乙○○催告無果後，依民法第 242條之
    規定，代位黃文如向大安地政事務所辦理時效取得系爭房屋
    所有權之登記，目前已收案登記當中。縱黃文如無從依時效
    規定取得系爭房屋之所有權，但原告自77年5 月30日起即得
    請求黃文如返還系爭房屋，竟遲至95年7 月20日方提起本訴
    ，對系爭房屋之所有物返還請求權已罹於時效，被告二人亦
    得拒絕返還。又縱認所有物返還請求權時效未完成，乙○○
    、丁○○無權占用系爭土地及房屋，依附圖Ｃ部分所示有27
    .12 平方公尺未占用系爭土地，占用面積亦僅1,940.37平方
    公尺。且原告係於95年6月1日方發函與黃文如表示撤銷眷舍
    居住權，則黃文如、乙○○及丁○○在95年6月1日前，非無
    法律上之原因占有系爭土地、房屋，縱乙○○、丁○○應返
    還相當於租金之不當得利予原告，亦應自95年6月1日後起算
    。原告請求占用土地面積按1,967.49平方公尺計算，並自90
    年7 月21日起算不當得利數額，另主張為連帶債務亦屬錯誤
    等語，並聲明：(一)原告之訴駁回。(二)如受不利判決，願供擔
    保請准宣告免為假執行。
三、被告丙○○等6 人未於言詞辯論期日到場，據其提出準備書
    狀辯稱：丙○○為丁○○之配偶，僅未辦理結婚登記，且與
    丁○○育有戊○○、己○○、壬○○、庚○○、辛○○，丙○○等6 人均以共同生活之目的隨同丁○○居住於系爭房地
    ，就系爭房屋無直接管領力，係占有輔助人，原告訴請遷讓
    房屋並返還不當得利，顯有誤解等語，並聲明：(一)原告之訴
    駁回。(二)如受不利判決，願供擔保請准宣告免為假執行。
四、經查系爭坐落臺北市○○區○○段3小段第867地號之土地為
    中華民國所有，原告為管理機關之事實，有土地登記謄本在
    卷可稽（見第9 頁），堪信為真實。次查系爭房屋坐落於系
    爭土地上，乙○○係於88年9 月13日向黃文如買受當時登記
    於黃文如名下之系爭房屋及對系爭土地可因時效取得之地上
    權，嗣原告訴請黃文如塗銷系爭房屋之所有權登記，經臺灣
    高等法院判決原告勝訴，並於91年7 月30日確定在案等情，
    亦有土地地上權及建物買賣契約書（見第77至86頁）、臺灣
    高等法院89年度上易字第600 號民事判決、民事裁定、確定
    證明書在卷可稽（見第10至32頁），亦足信此部分事實為真
    正。而黃文如係於簽訂前開契約後即將系爭房屋交付乙○○
    使用，乙○○再於89年底、90年初將系爭房屋交由丁○○管
    理使用，如附圖Ｍ部分所示之圓型水塔為丁○○所蓋之事實
    ，為乙○○、丁○○所自認（見第64、126、198、33 2頁）
    ，此部分事實亦堪信為真實。又如附圖所示Ｆ部分之車棚及
    Ｇ部分之廚房增建，為系爭房屋之附屬建物，或因附合而成
    為主建物之一部分，亦為兩造所不爭執，堪信為真實。惟原
    告主張被告無權占用系爭土地面積1,967.49平方公尺，本於
    物上請求權及不當得利之法律關係，請求被告自系爭建物、
    土地遷離並交還占用之土地，丁○○並應拆除上開水塔將坐
    落基地返還，同時被告應給付相當於租金之不當得利數額等
    語，則為被告所否認，並以前開情詞置辯，是以本件應審究
    之爭點厥為：被告有無占有使用系爭土地、房屋？如被告占
    用系爭土地、房屋，有無正當權源？原告得否請求被告給付
    不當得利？茲分述如後。
五、乙○○為系爭房地之間接占有人，丁○○為系爭房屋之直接
    占有人，丙○○等6人則為丁○○之輔助占有人：
    原告主張系爭房屋由乙○○交由丁○○使用，現由丁○○及
    丙○○等6 人居住使用之事實，為被告所不爭執，惟辯稱丁○○為乙○○之占有輔助人，丙○○等6 人則為丁○○之占
    有輔助人等語。按對於物有事實上管領之力者，為占有人。
    質權人、承租人、受寄人、或基於類似之法律關係，對於他
    人之物為占有者，該他人為間接占有人。受僱人、學徒、或
    基於其他類似之關係，受他人之指示，而對於物有管領之力
    者，僅該他人為占有人，民法第940條、第941條、第 942條
    定有明文。又所謂輔助占有人，重在其對物之管領，係受他
    人之指示，至是否受他人之指示，仍應自其內部關係觀之，
    所謂內部關係，即民法第942 條所指受僱人、學徒或其他類
    似關係。再抗告人雖為債務人之女，並與之住於同一屋內，
    但其本人如確已結婚成家獨立生活，而無從自內部關係證明
    其使用被執行之房屋係受債務人之指示時，尚難謂該再抗告
    人為債務人之輔助占有人，最高法院65年台抗字第163 號判
    例亦可參照。本件黃文如出售系爭房屋及地上權予乙○○後
    ，即將系爭房地交由乙○○使用，乙○○再將系爭房地交由
    丁○○使用，無論乙○○是基於使用借貸關係交付，或基於
    委託丁○○管理使用之關係而交付，丁○○與乙○○間並無
    受僱人、學徒，或類似之關係存在，揆諸前揭規定，丁○○
    均屬直接占有人，並非占有輔助人，而乙○○則為間接占有
    人。又丁○○、丙○○等6 人戶籍雖均設於臺北市○○路47
    號2樓，然渠等實際上現居住於系爭房屋，丙○○等6人係隨
    同丁○○搬進系爭房屋等情，業據丙○○陳述在卷（見第14
    1 頁），並有戶籍謄本在卷可憑（見第161至166頁）。依戶
    籍謄本所示，丙○○為丁○○之配偶，但未辦理結婚登記，
    戊○○、己○○、壬○○、庚○○業經丁○○認領，渠等四
    人均未婚，年齡分別為21歲、19歲、32歲、25歲，與丁○○
    、丙○○同一戶；辛○○曾與訴外人林大城結婚，並生有二
    子，然已於91年10月9 日離婚，辛○○則另立一戶。然丙○○等6 人之所以居住系爭房屋，係因隨同丁○○住進系爭房
    屋，業據丙○○等6 人陳明在卷，自其內部關係觀之，丙○○等6 人係基於與丁○○共同生活之目的，而受丁○○之指
    示而占有系爭房屋，為丁○○之輔助占有人。丙○○等6 人
    辯稱為丁○○之輔助占有人，自堪採信。
六、乙○○、丁○○無權占有系爭土地及房屋：
  (一)經查系爭房屋為陸軍總司令部於45年間以公費所興建者，71
    、74年間經國防部總務局出資增建、改建完成，所有權屬中
    華民國，原係配與黃文如之父黃杰之官舍事實，有臺灣高等
    法院89年度上易字第600 號民事判決在卷可稽（見第11至30
    頁），堪信為真實。按因任職關係獲准配住宿舍，其性質為
    使用借貸，目的在使任職者安心盡其職責，是倘借用人喪失
    其與所屬機關之任職關係，當然應認依借貸之目的，已使用
    完畢，配住機關自得請求返還。故公務員因任職關係配住宿
    舍，於任職中死亡時，既喪失其與所屬機關之任職關係，依
    借貸目的應認已使用完畢，使用借貸契約因而消滅，此與一
    般使用借貸契約，借用人死亡時，貸與人僅得終止契約之情
    形尚有不同，最高法院91年台上字第1926號判例著有明文。
    查黃杰於任職中之84年1 月14日過世，依上開判例意旨，其
    與原告就系爭房屋之使用借貸目的應認已使用完畢，使用借
    貸契約因而消滅。
  (二)次按以所有之意思，二十年間和平繼續占有他人未登記之不
    動產者，得請求登記為所有人。以所有之意思，十年間和平
    繼續占有他人未登記之不動產，而其占有之始為善意並無過
    失者，得請求登記為所有人，民法第769條、第770條定有明
    文。查系爭房屋乃配由黃杰居住使用之官舍，其法律關係為
    使用借貸契約，在使用借貸契約消滅前，黃杰是基於使用人
    之身分而占有使用，黃文如係隨同其父而居住之眷屬，黃文
    如自非以所有之意思而占有。雖乙○○、丁○○抗辯黃杰在
    77年5 月30日之手函載明請求將系爭房屋過戶於黃文如名下
    ，黃杰且於78年9 月29日將系爭房屋贈與黃文如，並辦理公
    證在案，並提出手函及公證書為證（見第87至91頁），然系
    爭房屋僅為黃杰借用之宿舍，黃杰自無贈與系爭房屋與黃文
    如之權限，該贈與契約對原告自不生效力。而系爭房屋既為
    官舍，縱認黃文如自77年5 月30日起以所有之意思占有使用
    ，亦難認其占有之始為善意，並無過失，依前開取得時效之
    規定，須經過20年，時效方完成，亦難認黃文如業因時效取
    得系爭房屋之所有權。則乙○○辯稱其已依時效取得系爭房
    屋之所有權云云，尚非可取。
  (三)再按稱地上權者，謂以在他人土地上有建築物，或其他工作
    物，或竹木為目的而使用其土地之權，民法第832 條定有明
    文。又地上權為一種物權，主張取得時效之第一要件須為以
    行使地上權之意思而占有，若依其所由發生之事實之性質，
    無行使地上權之意思者，非有變為以行使地上權之意思而占
    有之情事，其取得時效，不能開始進行，最高法院64年台上
    字第2552號判例可資參照。又主張因時效取得地上權者，須
    以行使地上權之意思而占有他人之土地，經過一定之期間，
    始得請求登記為地上權人。而占有人在他人土地上有建築物
    或其他工作物或竹木之原因，或係本於所有權之意思或係基
    於無權占有之意思，或基於越界建築使用，或界址不明致誤
    認他人土地為自己所有，或因不知為他人土地而誤為占有使
    用，或基於借用之意思，不一而足，非必皆以行使地上權之
    意思而占有，尚不能僅以占有人在他人土地上有建築物或其
    他工作物或竹木之客觀事實，即認占有人主觀上係基於行使
    地上權之意思而占有。查系爭房屋為官舍，所有權屬中華民
    國所有，因配由黃杰居住使用，其法律關係為使用借貸契約
    ，在使用借貸契約消滅前，黃杰是基於使用人之身分而占有
    使用，黃文如係隨同其父而居住之眷屬，黃文如尚非以行使
    地上權之意思而占有，黃文如自無因時效取得地上權。乙○○、丁○○辯稱黃文如係以行使地上權之意思而占有，委無
    可取。
七、原告得請求返還系爭土地、房屋及不當得利：
  (一)按所有人對於無權占有或侵奪其所有物者，得請求返還之。
    對於妨害其所有權者，得請求除去之。有妨害其所有權之虞
    者，得請求防止之，民法第767 條定有明文。本件乙○○、
    丁○○未能證明占有系爭土地及房屋有何法律上之正當權源
    ，原告主張渠等無權占有系爭土地、房屋，自堪採信。又如
    附圖所示Ｍ部分之圓型水塔為丁○○所興建，業據其自認（
    見第332 頁），亦堪信為真實。原告請求乙○○、丁○○自
    如附圖所示Ａ＋Ｂ、Ｂ、Ｃ、Ｄ、Ｄ＋Ｎ、Ｅ、Ｆ、Ｇ、Ｈ
    、Ｉ、Ｊ、Ｋ、Ｌ部分之建物遷出，並返還上開建物及該建
    物坐落之系爭土地與如附圖所示Ｏ部分之土地；另請求丁○○將如附圖所示Ｍ部分之圓型水塔拆除，並返還坐落基地，
    均應准許。
  (二)乙○○、丁○○雖辯稱：黃杰於77年5 月30日行文國防部，
    告知將系爭房屋過戶至黃文如名下，原告自77年5 月30日起
    即得請求黃文如返還系爭房屋，乙○○自黃文如處買受系爭
    房屋並取得占有，自得將黃文如之占有期間合併計算，原告
    提起本訴請求遷讓交還系爭房屋部分已逾15年之時效，被告
    得拒絕返還房屋，且使用房屋必然使用土地，故效力亦及於
    坐落之土地等語。然按黃杰與原告間就系爭房屋，係因任職
    關係成立使用借貸契約，該使用借貸契約於84年1 月14日黃
    杰死亡時消滅，原告方得行使借用物返還請求權、所有物返
    還請求權，消滅時效亦應自此時起算。本件原告係於95 年7
    月20日起訴請求，顯未逾15年時效，被告所為時效抗辯尚非
    可採。
  (三)次按無法律上之原因而受利益，致他人受損害者，應返還其
    利益。雖有法律上之原因，而其後已不存在者，亦同，民法
    第179 條定有明文。本件乙○○、丁○○不能證明占有使用
    系爭土地、房屋係基於正當權源，自屬無權占有，而為無法
    律上原因受利益，致原告受損害，乙○○、丁○○應返還所
    受利益。又渠等所受利益為使用系爭房地本身，依該利益之
    性質不能返還原形，自應返價額，而其價額即相當於租金之
    數額。復按城市地方房屋之租金，以不超過土地及其建築物
    申報總價年息百分之十為限，土地法第97條定明文，該等規
    定乃房地租金之最高限額，租金之數額，除以基地申報地價
    為基礎外，尚須斟酌房地之位置，工商繁榮之程度，承租人
    利用房地之經濟價值及所受利益等項，並與鄰地租金相比較
    。再者土地法第97條規定之土地價額，係指法定地價而言，
    土地法施行法第25條亦定有明文。而土地法第148 條規定土
    地所有權人依土地法所申報之地價為法定地價。查系爭房屋
    供住家使用之事實，為兩造所不爭執（見第64頁）。又系爭
    房地位於台北市大安區，右側距仁愛路福華飯店約200 公尺
    ，左則距信義路約100 公尺，附近有捷運木柵線經過，為台
    北市區○○○地段，有勘驗測量筆錄（見第139、140頁）在
    卷可憑。本院斟酌系爭土地之繁榮程度各情，原告請求按土
    地申報地價年息百分之五計算租金，尚無不合。
  (四)乙○○、丁○○另抗辯其占用面積僅1,940.37平方公尺，且
    原告係於95年6月1日方發函與黃文如表示撤銷眷舍居住權，
    則黃文如、乙○○及丁○○在95年6月1日前，非無法律上之
    原因占有系爭土地、房屋，縱乙○○、丁○○應返還相當於
    租金之不當得利予原告，亦應自95年6月1日後起算等語。惟
    查，系爭房屋除如附圖所示Ｃ部分之建物外，均位於圍牆內
    ，Ｃ部分之建物仍位於系爭土地之地界內，且其出入口仍在
    圍牆內，是Ｃ部分之建物坐落之基地仍屬乙○○、丁○○占
    用，渠等抗辯圍牆外部分非其所占用，使用面積僅1,940.37
    平方公尺，顯非可取。再查系爭房屋為官舍，並非眷舍，有
    無國軍軍眷業務處理作業要點之適用，已非無疑。倘系爭房
    屋屬眷舍，依上開要點第陸點第四項之規定，當事人亡故，
    其父母、配偶或子女經核定為權益承受人，仍需住用原公有
    眷舍者，應自核定三個月內，向列管軍種（單位）重新簽訂
    借用契約，未再簽定眷舍借用契約者，保留其輔助購宅權益
    ，收回眷舍封存不得再行改配（見第301 頁）。黃文如既未
    依該規定與原告重訂借用契約，難謂其就系爭房屋對於原告
    係有權占有。而黃杰與原告之使用借貸關係於84年1 月14日
    消滅，黃文如復未能證明原告曾同意其續住系爭房屋，對原
    告而言，仍屬無權占有。再黃文如未經原告同意，擅自轉讓
    系爭房屋予乙○○，乙○○再交由丁○○使用，渠等二人對
    於原告而言，均非屬有權占有。黃文如既於88年9 月13日訂
    約後即將系爭房屋交付乙○○占有，乙○○再於89年底、90
    年初，交由丁○○使用，該乙○○、丁○○二人從占有時起
    均對原告構成無權占有，原告請求自90年7 月21日起算不當
    得利，自屬有據。至於被告提出之國防部後備司令部95年 3
    月10日撤嚴字第0950000583號函、95年6月1日徹嚴字第0950
    001186號函（見第201至205頁），均非原告所出具，難認原
    告同意黃文如居住系爭房屋。況依該二函所示，縱假設黃文
    如有居住系爭房屋之權限，然其違反規定於88年9月13 日出
    售系爭房屋與乙○○，乙○○再將系爭房屋交由丁○○使用
    ，乙○○、丁○○就系爭房屋之占有對原告均仍屬無權占有
    。是乙○○、丁○○抗辯不當得利數額應自95年6月1日起算
    ，委無可取。
  (五)查乙○○、丁○○使用系爭土地之面積為1,967.49平方公尺
    ，系爭土地89年7月、93年1月之申報地價分別為 102,581元
    、104,124 元，有台北市地價謄本（見第41頁）在卷可按，
    原告請求依系爭土地申報價額年息百分之五計算租金尚無不
    合，業如前述。準此，起訴前5 年相當於租金之不當得利數
    額為50,760,357元（計算式：90年7月21日至93年7月20日共
    3年，102,581×1,967.49×5%×3＝30,274,064；93年7月21
    日起至95年7月20日止共2年，104,124×1,967.49×5%×2＝
    20,486,293，合計50,760,357），另自95年7 月21日以後，
    原告每月得請求相當於租金之不當得利數額為853,596元（
    計算式：104,124×1,96 7.49×5%÷12＝853,596）。
  (六)再按數人負同一債務，明示對於債權人各負全部給付之責任
    者，為連帶債務。無前項之明示時，連帶債務之成立，以法
    律有規定者為限，民法第272 條定有明文，是連帶債務之成
    立，以法律有明文規定或當事人間有明示時為限，法律上並
    無就無權占有他人土地，關於不當得利之返還為連帶債務之
    明文規定，是原告請求乙○○、丁○○連帶返還相當於租金
    之不當得利，顯非可取。
八、綜上所述，原告主張乙○○、丁○○無權占用如主文第一、
    二項所示之系爭房屋、土地為可採信。從而原告依物上請求
    權、不當得利之法律關係，請求乙○○、丁○○自如附圖所
    示Ａ＋Ｂ、Ｂ、Ｃ、Ｄ、Ｄ＋Ｎ、Ｅ、Ｆ、Ｇ、Ｈ、Ｉ、Ｊ
    、Ｋ、Ｌ部分之建物遷出，並將上開建物暨坐落之土地面積
    753.72平方公尺，連同附圖所示Ｏ部分面積1,212 平方公尺
    之空地交還原告；另丁○○將如附圖所示Ｍ部分面積1.77平
    方公尺之圓型水塔拆除，將該部分之土地交還原告；乙○○
    、丁○○並應返還原告相當於租金之不當得利50,760,357元
    ，及自起訴狀繕本送達翌日即95年9 月14日（第一次言詞辯
    論期日翌日）起至清償日止按年息百分之五計算之利息，暨
    自95年7 月21日起至返還前開建物、土地之日止，按月返還
    原告不當得利853,596 元，於法有據，應予准許。逾此部分
    之請求，於法無據，應予駁回。又本判決原告勝訴部分，兩
    造分別陳明願供擔保，請求宣告假執行或免為假執行，經核
    均無不合，爰分別酌定相當之擔保金額，予以准許。至原告
    敗訴部分，其假執行之聲請即失所依附，應併予駁回。
九、本件因事證已臻明確，兩造其餘攻擊、防禦方法及所為之立
    證，經本院逐一審酌後，認與判決之結果不生影響，不再一
    一論述，併予敘明。
十、結論：本件原告之訴為一部有理由，一部無理由，依民事訴
    訟法第385條第1項前段、第79條、第85條第1項前段、第390
    條第2項、第392條第2項，判決如主文。
中　　華　　民　　國　　96　　年　　8　 　月　　14  　日
                  民事第四庭    法  官    林麗玲
以上正本係照原本作成
如對本判決上訴，須於判決送達後20日內向本院提出上訴狀
中　　華　　民　　國　　96　　年　　8　 　月　　14  　日
                                書記官    林蓮女
